【裁判字號】    96,訴更,16
【裁判日期】    970123
【裁判案由】    毒品危害防制條例
【裁判全文】
臺灣臺中地方法院刑事判決              96年度訴更字第16號
公  訴  人  臺灣臺中地方法院檢察署檢察官
被      告  乙○○
選任辯護人  朱逸群  律  師
上列被告因違反毒品危害防制條例案件，經檢察官提起公訴（96
年度偵字第4254號），本院於中華民國96年5 月14日以96年度訴
字第1064號判決公訴不受理，檢察官不服提起上訴，經臺灣高等
法院臺中分院於中華民國96年6 月27日以96年度上訴字第1738號
判決原判決撤銷發回本院，本院判決如下：
    主  文
乙○○明知為禁藥，而寄藏，處有期徒刑壹年陸月，減為有期徒
刑玖月；扣案之甲基安非他命玖包，驗餘合計純質淨重壹貳零
點陸零公克，均沒收。
    事  實
一、乙○○明知甲基安非他命為毒品危害防制條例所規範之第二
    級毒品，並經行政院衛生署明令公告列為禁藥管理（按安非
    他命類藥品業經行政院衛生署於民國69年12月8 日以衛署藥
    字第301124號公告自69年12月8 日起禁止輸入、製造，自70
    年6 月1 日起禁止販賣，更於75年7 月11日以衛署藥字第59
    7627號公告一概禁止使用，並在79年10月9 日以衛署藥字第
    904142號函明令公告列為禁藥），竟基於寄藏禁藥甲基安非
    他命之犯意，於96年1 月11日某時接獲張志中之來電託付，
    代為保管張志中放在臺中縣太平長億六街121 號2 樓房間衣
    櫥內之甲基安非他命9包（驗餘合計純質淨重1320.60公克）
    後，即應允而寄藏之。嗣經警方於96年2月3日20時50 分許
    ，前往臺中縣太平市○○○街121號前，搜索乙○○所駕駛之
    車號8419－HZ號自小客車，在其車內查獲深藍色紙袋，袋內
    裝有茶葉罐2瓶、茶葉罐內裝有毒品甲基安非他命9 包及白
    色晶體1罐（合計毛重1954.4公克）、分裝夾鏈袋3 包、吸
    食器玻璃球1個、電子磅秤1台、塑膠杓子1支、行動電話4支
    、毒品製造流程表5張。
二、案經臺中市警察局第三分局報告臺灣臺中地方法院檢察署檢
    察官偵查起訴。
    理  由
壹、程序方面：
一、按被告以外之人於審判外之言詞或書面陳述，除法律有規定
    者外，不得作為證據；又被告以外之人於審判外之陳述，雖
    不符前4 條之規定，而經當事人於審判程序同意作為證據，
    法院審酌該言詞陳述或書面陳述作成時之情況，認為適當者
    ，亦得為證據。當事人、代理人或辯護人於法院調查證據時
    ，知有第159 條第1 項不得為證據之情形，而未於言詞辯論
    終結前聲明異議者，視為有前項之同意，刑事訴訟法第159
    條第1 項、第159 條之5 分別定有明文。本件證人林育玲於
    警詢中之證言為前開刑事訴訟法第159 條第1 項之傳聞證據
    ，惟檢察官、被告及辯護人於本院言詞辯論終結前並未就其
    證據能力聲明異議，依前開刑事訴訟法第159 條之5 第2 項
    之規定，上開陳述亦有證據能力。
二、卷附內政部警政署刑事警察局96年3 月27日刑鑑字第096003
    5208號毒品鑑定書所示鑑定意見（見臺灣高等法院臺中分院
    96年度上訴字第1738號卷第25頁），係該局依檢察機關概括
    授權囑託執行鑑定職務所出具之書面鑑定報告，依刑事訴訟
    法第159 條第1 項及同法第208 條第1 項準用同法第206 條
    第1項之規定，係屬傳聞法則之例外，自得作為證據。
貳、實體方面：
一、上揭事實，業據被告乙○○於本院準備程序及審理時坦承不
    諱，核與證人林育玲、張志中分別於警詢及本院審理時所證
    述之情節大致相符，並有扣案之甲基安非他命9 包（驗餘合
    計純質淨重1320.60公克）可佐，及卷附現場圖1張、照片10
    張可佐。而扣案之上述晶體9包，經送往內政部警政署刑事
    警察局鑑定結果：二經該局分別編號A1至A9、B。(1)驗前總
    毛重1436.56公克（包裝塑膠袋總重約25.66公克）。(2)編號
    A1：淨重426.59公克，取0.29公克鑑定用罄，餘426.
    30 公克。檢出二級毒品甲基安非他命成分。純度約為
    93 .6 ﹪。(3)依據抽測純度值，推估編號A1至A9均含甲基安
    非他命，驗前總純質淨重約1320.6 0公克。有該局96年3月7
    日刑鑑字第0960035208號鑑定書1紙在卷（見臺灣高等法院
    臺中分院96年度上訴字第1738號卷第25頁）可稽，足認被告
    之自白與事實相符，本件罪證明確，被告犯行洵堪認定。
二、按安非他命類迭經行政院衛生署於69年12月8 日衛署藥字第
    301124號、79年10月9 日衛署藥字第904142號公告列入藥物
    藥商管理法第16條第1 款（即現行藥事法第22條第1 項第1
    款）之禁藥管理，迄今尚屬禁藥，同時亦屬毒品危害防制條
    例第2 條第2 項規定之第二級毒品。再按修正前藥事法第83
    條第1 項法定刑為5 年以下有期徒刑，得併科新臺幣10萬元
    以下罰金，較毒品危害防制條例第11條第2 項、第4 項加重
    其刑至2 分之1 之法定刑為重。且甲基安非他命固屬毒品危
    害防制條例第2 條第2 項第2 款所規定之第二級毒品，然毒
    品危害防制條例並無寄藏毒品之處罰規定，又甲基安非他命
    為禁藥，既如前述，自應適用藥事法第83條第1 項寄藏禁藥
    罪之處罰規定。毒品之範圍尚包括影響精神之物質與其製品
    ，而藥事之管理，亦非僅止於藥品之管理。又毒品未必係經
    公告之禁藥，禁藥亦未必為毒品。毒品危害防制條例與藥事
    法二者，並無必然之特別法與普通法關係。故除有轉讓之第
    二級毒品達毒品危害防制條例第8 條第6 項之一定數量，經
    依法加重後之法定刑較藥事法第83條第1 項之法定刑為重之
    情形外，因藥事法第83條第1 項為後法，且為重法，應優先
    適用藥事法處罰（臺灣高等法院暨所屬法院94年法律座談會
    刑事類提案第8 號結論意旨參照）。是核被告乙○○寄藏甲
    基安非他命之犯行，係犯藥事法第83條第1 項之寄藏禁藥罪
    。又寄藏之受人委託代為保管，其保管之本身，亦屬持有，
    此之持有係受寄之當然結果，不另就持有予以論罪。公訴意
    旨認係犯毒品危害防制條例第5 條第2 項之意圖販賣而持有
    第二級毒品罪，容有未洽（詳如後述），惟其基本社會事實
    同一，為起訴效力所及，爰依法變更起訴法條。爰審酌被告
    前未受有期徒刑之宣告，素行尚稱良好，有臺灣高等法院被
    告前案紀錄表在卷足憑，其受張志中之委託，而寄藏甲基安
    非他命時間長約20餘日，驗餘甲基安非他命合計純質淨重13
    20.60公克，數量龐大，若販售流出市面，對民眾身體健康
    及社會治安危害至為嚴重，渠行為所造成之潛在危害非淺，
    及其犯罪之動機、目的、犯罪後坦承犯行之態度等一切情狀
    ，量處如主文所示之刑，以示懲儆。被告犯罪時間在96年4
    月24日以前，合於中華民國96年罪犯減刑條例第2條第1項第
    3 款、第7條之減刑條件，應減其宣告刑2分之1如主文所示
    。
三、按違禁物係指依法令禁止製造、運輸、販賣、持有及行使之
    物而言。依藥事法第20條及第22條之規定，對偽藥及禁藥並
    未禁止持有，除依其他法令另有禁止製造、運輸、販賣、持
    有及行使之規定（如安非他命依麻醉藥品管理條例第13條規
    定，不得非法輸入、製造、運輸、販賣、持有或吸用，屬違
    禁物）外，偽藥及禁藥並非均屬違禁物。故應視查獲之偽藥
    及禁藥性質而異其沒收之依據，如屬違禁物，應依刑法第38
    條第1 項第1 款之規定諭知沒收；如非屬違禁物而為被告所
    有，且供犯罪所用或供犯罪預備或因犯罪所得之物，則依同
    條項第2 、3 款之規定諭知沒收（司法院 (82) 廳刑一字第
    4111號函）。故本件扣案之甲基安非他命9 包（驗餘合計純
    質淨重1320.60 公克），參酌毒品危害防制條例第11條第2
    項、第4 條2 項、第8 條第2 項規定既禁止持有、販賣、轉
    讓，係屬違禁物，應依刑法第38條第1 項第1 款之規定宣告
    沒收。至於送驗耗損之甲基安非他命，既已滅失不存在，自
    無庸宣告沒收，併此敘明。
四、至於扣案之白色晶體1 罐（疑以化學藥品），經送往內政部
    警政署刑事警察局編號為B ，經該局鑑定結果：三編號B ：
    經檢視罐內為白色晶體。(1)驗前毛重517.57公克（包裝塑膠
    罐重58.61 公克）。(2)檢出醋酸鈉（Sodium acetate）成分
    。(3)未檢出二級毒品甲基安非他命成分，有該局前揭96年3
    月7 日刑鑑字第0960035208號鑑定書1 紙在卷（見臺灣高等
    法院臺中分院96年度上訴字第1738號卷第25頁）可按，足見
    該罐物品非屬毒品亦明；而扣案之分裝夾鏈袋3 包、塑膠杓
    子1 支、電子磅秤1 台均屬證人張志中所有之物，業據證人
    張志中於本院審理時證述（見本院96年度訴字第1064號卷第
    64頁至第81頁）綦詳，上述物品均非違禁物，且與被告所涉
    本件犯行無關。另扣案吸食器玻璃球1 個，行動電話4 支、
    毒品製造流程表5 張，分別係被告、證人林育玲所有之物，
    均非違禁物，並與被告所為本件之犯行無涉，依法本院均不
    得宣告沒收，檢察官聲請宣告沒收上開物品，自有未洽，均
    併此敘明。
五、公訴意旨另以：被告於95年4 月間某日，自不詳年籍姓名自
    稱「林育琳」之人取得第2 級毒品甲基安非他命10包（毛重
    1950.4公克）後，即意圖販賣而持有之，嗣於96年2 月3 日
    20時50分許，經警持臺灣臺中地方法院所核發之搜索票，在
    臺中縣太平市○○○ 街121 號前搜索乙○○所駕駛之車號84
    19－HZ號自小客車，在車內查獲深藍色紙袋，袋內裝有茶葉
    罐2 瓶、茶葉罐內裝有第二級毒品甲基安非他命10包（毛重
    1950.4公克）、分裝夾鏈袋3 包、吸食器玻璃球1 個、電子
    磅秤1 台、塑膠杓子1 支、行動電話4 支、毒品製造流程表
    5 張。因認被告涉犯毒品危害防制條例第5 條第2 項之意圖
    販賣而持有第二級毒品罪嫌。
六、按犯罪事實應依證據認定之，無證據不得推定其犯罪事實，
    刑事訴訟法第154 條第2 項定有明文；又事實之認定，應憑
    證據，如未能發現相當證據，或證據不足以證明，自不能以
    推測或擬制之方法，為裁判之基礎（最高法院40年台上字第
    86號判例意旨參照）；次按認定不利於被告之事實，須依積
    極證據，苟積極證據不足為不利於被告事實之認定時，即應
    為有利於被告之認定，更不必有何有利之證據（最高法院30
    年上字第816 號判例參照）；再按刑事訴訟上證明之資料，
    無論其為直接證據或間接證據，均須達於通常一般之人均不
    致於有所懷疑，而得確信其為真實之程度，始得據為有罪之
    認定，若其關於被告是否犯罪之證明未能達此程度，而有合
    理性懷疑之存在，致使無從形成有罪之確信，根據「罪證有
    疑，利於被告」之證據法則，即不得遽為不利被告之認定（
    最高法院76年度台上字第4986號判例意旨參照），其以情況
    證據（即間接證據）斷罪時，尤須基於該證據在直接關係上
    所可證明之他項情況事實，本乎推理作用足以確證被告有罪
    ，方為合法，不得徒憑主觀上之推想，將一般經驗上有利被
    告之其他合理情況逕予排除，此觀諸最高法院32年度上字第
    67號判例意旨亦甚彰明。
七、公訴人認被告涉犯意圖販賣而持有第二級毒品罪嫌，無非以
    被告於偵查中之供述、證人林育玲警詢之證詞、扣案之第二
    級毒品甲基安非他命10包（毛重1950.4公克）、分裝夾鏈袋
    3 包、電子磅秤1 台等物、並有現場圖及現場照片等物可佐
    ，為其主要論據。訊據被告固坦承持有扣案之甲基安非他命
    ，惟堅詞否認有何意圖販賣而持有第一級毒品犯行，辯稱：
    張志中約於95年9 月初起經常到伊長億六街121 號2 樓租屋
    借住，每月貼伊2 千元水電費，每個月張志中大約會住一、
    二十天。96年1 月10日或11日時，張志中打電話給伊，說他
    人在警察局，房間內的東西要幫他收起來，他回來要拿，電
    話中張志中並沒有說東西是毒品，打完電話給伊後，伊一個
    星期左右就去張志中的房間衣櫥找這些扣案物品，伊就將這
    些東西收起來，伊後來才知道是毒品。扣案的甲基安非他命
    不是伊的，伊不會拿來賣，也沒有想過要賣。伊在警局及偵
    查中說扣案的東西是林育琳的，是因為林育琳已經死了，林
    育琳欠伊賭債，伊不想害張志中，並沒有想到刑度這麼重，
    所以才如此說是林育琳的，但實際是伊替張志中保管的。伊
    曾從保管張志中的毒品中拿出來供自己施用，共約有4次等
    語。經查：
  (一)雖被告於警詢中供承：警方於96年2 月3 日下午8 時30分，
    在臺中縣太平市○○○街121 號前，在渠所駕駛車號8419－
    HZ號自用小客車內查獲之物，除其中行動電話2 支為林育玲
    所有外，其餘茶葉罐2 瓶、茶葉罐內裝有第二級毒品甲基安
    非他命10包（共計毛重1950.4公克）、分裝夾鏈袋3 包、吸
    食器玻璃球1 個、電子磅秤1 台、塑膠杓子1 支、毒品製造
    流程表5 張等東西均為其所有。警方所查獲的甲基安非他命
    是林育琳積欠我80萬元，無法償還債務抵債的賣給我的。我
    有拿甲基安他命來施用等語（見警卷第5 頁至第6 頁）；復
    於偵查中坦承：扣案物均為其所有，都是用來施用毒品。電
    子秤是朋友掉了，由伊撿到等語（見偵卷第8 頁）；及於本
    院受理檢察官聲請羈押被告時，被告供承：查獲甲基安非他
    命均係其所有。係其朋友林育琳充當抵償債務等語甚詳（見
    本院96年度聲羈押字第204號卷第4頁至第5頁）。惟其於本
    院準備程序及本院審理時翻異前詞供稱：扣案物除吸食器及
    0932的那支行動電話是伊所有、0000000000行動電話是林育
    玲所有、製造流程表5張是黑面送伊，其他東西均為張志中
    所有等語（見本院96年度訴字第1064號卷第9頁、第75頁第
    80頁）甚詳。而證人張志中於本院審理中與被告隔離訊問時
    證述：伊從95年9月初起，借住乙○○所承租臺中縣太平市
    ○○○街121號2樓的房子，每個月給乙○○2千到3千的水電
    費，直到於96年1月11日為警查獲止，被警方查獲後，在立
    仁派出所，伊以伊的0000000000行動電話打給乙○○所使用
    0000000000號行動電話，要求乙○○替伊保管甲基安非他命
    、磅秤及夾鏈袋，等伊出獄再跟乙○○拿，並沒有要求乙○
    ○幫伊販賣，也沒有和乙○○共同販賣毒品。伊打電話給乙
    ○○以前，乙○○並不知伊有這些東西，是伊打電話告訴乙
    ○○的時候，乙○○才知道。警方從乙○○那裡所扣到甲基
    安非他命，是伊於95年11月間，在豐原火車站附近的金年華
    遊藝場，以120萬元的代價，向「朝清」買的，原本伊要跟
    「朝清」買1兩，約37公克的甲基安非他命，價錢約4萬5 千
    元，但因為「朝清」說他缺錢，要伊多買點，伊就將全部的
    甲基安非他命都買下來，本來甲基安非他命是用大塑膠袋裝
    的並沒有分裝，後來伊帶回臺中縣太平市○○○街121號2樓
    ，再買夾鏈袋和珍珠奶茶的吸管削尖成鏟子分裝，放在我住
    的房間衣櫥裡面等語（見本院審理卷第64頁至第75頁），核
    與被告前述所載辯稱各節及於本院審理中隔離訊問時，被告
    就證人張志中何時起住在其租處？證人張志中每月居住天數
    ？證人張志中給付被告多少水電費？租處屋內格局為何？多
    少房間？證人張志中經警方查獲時何時打電話予被告？證人
    張志中以何電話號碼打被告所使用之電話號碼？扣案物中有
    無罐裝？證人張志中除要求被告保管外，有無要求被告進一
    步處理？扣案毒品之放置地點？被告找到毒品前在電話中證
    人張志中有無言明保管物是否為毒品等細節（見本院審理卷
    第75頁至第79頁），彼等所述內容大致契合；且證人張志中
    確曾因犯施用毒品案件，經本院以96年度毒聲字第40 號裁
    定令入勒戒處施以觀察、勒戒，而於96年1月11日進入臺灣
    臺中看守所附設勒戒所勒戒，亦有臺灣高等法院被告前案紀
    錄表1份附卷（見本院96年度訴字第1064號卷第33頁至第38
    頁）可佐。再者持有大量毒品易受警檢機關懷疑涉有販售毒
    品或意圖販賣而持有毒品等重罪之嫌疑，而經檢察官偵查、
    起訴，此乃常見之事。是以上述甲基安非他命若非係證人張
    志中所有而寄藏於被告為真正，衡諸常情證人張志中應無冒
    涉遭受偵查、起訴及審判之風險，無端自承上開甲基安非他
    命係其所有，而託付被告保管之經過，可見扣案之甲基安非
    他命等物應係證人張志中為警查獲時乘隙打電話託付被告保
    管無訛。故被告前揭自白上開甲基安非他命等物為其所有，
    應係為迴護證人張志中之詞，自難以其上述之自白，採為不
    利於被告認定之憑據。
  (二)被告所使用上述自用小客車內所查獲之晶體9 包及疑以化學
    藥品1 罐，經送往內政部警政署刑事警察局鑑定結果，其中
    編號A1至A9均係屬甲基安非他命，而編號B 係檢出醋酸鈉（
    Sodium acetate）成分，而未檢出二級毒品甲基安非他命成
    分，有上揭鑑定書1 紙在卷（見臺灣高等法院臺中分院96年
    度上訴字第1738號卷第25頁）可稽。是以被告為證人張志中
    所保管之物，確實有部分為甲基安非他命毒品至明，其持有
    第二級毒品甲基安非他命之犯行應堪認定，則本件仍應探究
    者即為被告為證人張志中保管甲基安非他命時，其主觀上是
    否有公訴人所指之販賣甲基安非他命之意圖。惟按毒品危害
    防制條例第4 條第2 項之販賣第二級毒品罪，不以販入之後
    復行賣出為要件；祇須以營利為目的，販入或賣出，有一於
    此，即已成立。而同條例第5 條第2 項之意圖販賣而持有第
    二級毒品罪，係指基於販賣以外之其他原因而持有，嗣始起
    意售賣者而言。因此行為人持有第二級毒品，有以主觀上營
    利售賣意圖而販入第二級毒品，其雖未及賣出，仍應論以販
    賣第二級毒品罪既遂罪責；或非以營利售賣意圖而販入，或
    因其他原因而持有第二級毒品罪，嗣起意圖利售賣，著手於
    販賣行為未及賣出，即應成立販賣第二級毒品未遂罪責；如
    非以營利售賣意圖而販入，或因其他原因而持有，嗣起意圖
    利售賣，尚未著手於賣出行為，始成立意圖販賣而持有第二
    級毒品罪責，有最高法院90年度台上字第2046號判決意旨可
    資參照。從而，毒品危害防制條例第5 條第2 項之意圖販賣
    而持有第二級毒品罪，與藥事法第83條第1 項之寄藏禁藥罪
    ，客觀之持有狀態並無二致，兩者之區別僅在於行為人以非
    營利售賣意圖販入，或因其他原因而持有後，主觀上是否「
    起意圖利販售」。惟前開二罪所侵害之社會法益輕重有別，
    且法定刑更有「處五年以上有期徒刑，得併科新臺幣五百萬
    元以下罰金」及「處七年以下有期徒刑，得併科新臺幣五百
    萬元以下罰金」之懸殊差距，從而判斷行為人主觀上是否有
    圖利販售之意圖，自應審慎為之，始符合被告基本人權保障
    之法則。
  (三)證人林育玲於警詢中證述：「（問：你和乙○○要前往何處
    ？做何事？為何攜帶安非他命含袋重1950.4公克外出？由誰
    從乙○○家將裝有安非他命毒品的深藍色紙裝拿到車上？）
    乙○○和我一起到他朋友那裡。沒有告訴我要去做什事。我
    不知道乙○○有攜帶大量的安非他命毒品外出。是乙○○拿
    到車上的。」、「（問：你是否知道乙○○吸食安非他命毒
    品或販賣安非他命毒品？）我不知道乙○○有沒有施用安非
    他命或販賣安非他命。」、「（問：你和乙○○在一起時有
    無從側面瞭解或聽到有人向乙○○購買安非他命毒品？）沒
    有。」、「（問：你對本案有無其他補充意見？）這個案件
    跟我沒有關係，我從頭到尾都不知道乙○○有該批安非他命
    毒品。」等語（見警卷第11頁至第13頁）以觀，可知證人林
    育玲於警方查獲本件扣案之甲基安非他命時，方知被告持有
    上開毒品，故尚難以其證述目睹之查獲經過，遽以認定被告
    擁有該批毒品之所有權。更何況證人林育玲於警詢中已明確
    證實未聽聞被告有何販賣毒品之犯行，自難以其上開證詞認
    定被告持有上開毒品具有販賣之意圖。故檢察官以其上開之
    證詞，為不利於被告之證據，自乏其憑據。
  (四)被告於96年2 月3 日20時50分許，在臺中縣太平市○○○ 街
    121 號前，警方自被告所駕駛車號8419－HZ號自小客車查獲
    上開毒品等物後，被告於偵查中已坦承自95年4 月初起至96
    年2 月2 日止，臺中縣太平市○○○ 街121 號2 樓租處，反
    覆施用甲基安非他命多次，經臺灣臺中地方法院檢察署檢察
    官向本院聲請裁定將被告送勒戒處所施以觀察、勒戒，經本
    院以96年度毒聲字第131 號裁定應送勒戒處所觀察、勒戒，
    經觀察、勒戒後，認無施用毒品傾向，並經臺灣臺中地方法
    院檢察署檢察官於96年4 月11日以96年度毒偵字第841 號為
    不起訴處分，並於同年月13日公告確定，有該不起訴處分書
    及臺灣高等法院被告前案紀錄表各1 份附卷（見本院96年度
    訴字第1064號卷第39頁）可按。足徵被告確實自95年4 月初
    起至96年2 月2 日止，有施用甲基安非他命之犯行甚明。準
    此，被告既有施用甲基安非他命之行為，則其於警詢及偵查
    中所稱：甲基安非他命僅供其自己施用之辯詞，自有所本，
    所辯堪予採信。
  (五)扣案之甲基安非他命、磅秤及夾鏈袋等物，係證人張志中委
    託被告保管，並非被告所有，被告僅係受託於證人張志中出
    獄前代為保管，已詳如前述，退一步而言，縱令上開甲基安
    非他命係被告所有，而扣案之甲基安非他命，其中編號A1至
    A9確定均含甲基安非他命成分，驗前總純質淨重約1320.6 0
    公克，重量不可謂不多，然由客觀上持有前開數量之甲基安
    非他命觀之，並無法推論被告持有係以何種意圖持有，當不
    能僅以持有為數眾多之毒品，即遽認為以販賣圖利之意思持
    有之。況持有毒品數量多寡，與行為人之成癮狀態、購買習
    性、施用毒品之習慣、經濟狀況、市場供需情形均有關連，
    不能一概而論，亦無法定出持有數量多少以上之毒品即有販
    賣之意圖。
  (六)本件雖另有扣案之分裝夾鏈袋3 包、吸食器玻璃球1 個、電
    子磅秤1 台、塑膠杓子1 支、行動電話4 支、毒品製造流程
    表5 張等物可佐。然因夾鏈袋乃十分容易取得之物品，價格
    亦甚為低廉，通常在市面上買得之夾鏈袋包裝，亦多為內含
    相當數量之一大包，而非僅有1 、2 個，為其一般常見之模
    式，再有施用毒品習慣之人，以杓子將毒品分裝於夾鏈袋內
    ，以便外出時攜帶而供方便施用之情，所在多有，亦即杓子
    、夾鏈袋之用途不一，未必為售賣毒品所不可或缺之物。又
    扣案之電子磅秤可供秤量物品之重量使用，並非獨供秤分毒
    品重量所用之物，且施用毒品成習之人，為免買受之毒品斤
    兩有詐或為免超量施用，而利用電子磅秤確認毒品之重量，
    此亦合乎情理，是縱認被告曾有使用電子磅秤作為確認毒品
    重量之工具，此未必只有意圖販賣毒品而無其他目的，亦即
    無從僅因扣得電子磅秤即可直接推定被告存有販賣毒品之意
    圖；再依查獲照片所示被告所有之吸食器玻璃球外觀呈污黑
    狀，顯然吸食器曾遭火燒烤，而顯係被告施用甲基安非他命
    使用之工具甚明，故該吸食器並無從證明被告有何意圖販賣
    而持有甲基安非他命之犯行。另扣案之行動電話4 支、毒品
    製造流程表5 張、查獲現場圖及現場照片，僅能分別證明被
    告所持有之該行動電話手機、或知曉製造毒品之流程，或遭
    警方查獲的地點及過程等情形，均無法證明被告持有上開甲
    基安非他命有何販賣之意圖。
  (七)依前所述，被告染有施用甲基安非他命之惡習，縱然備有大
    量之甲基安非他命供己施用所需，與情理無違。況且本件並
    未有其他證人指述曾向被告購買毒品或與之聯繫毒品交易相
    關情事，於查獲本件扣案物品之地點，亦未見任何堪認供交
    易聯絡所用之聯絡簿、帳冊等證據，足以推認被告有意圖從
    事販賣毒品行為之謀劃或行動之事證存在。自不能僅因被告
    為證人張志中寄藏上開甲基安非他命等物或被告持有上開甲
    基安非他命等物，即遽為推認被告必有將其寄藏或持有之毒
    品再行售賣營利之意圖存在。此外，復查無其他證據足認被
    告有此意圖，既不能認定被告存有將購得持有之毒品轉賣營
    利之意圖，自無從認為被告上開行為該當毒品危害防制條例
    第5條2項之意圖販賣而持有第二級毒品罪之犯罪構成要件。
    從而，揆諸前開判例意旨及法條說明，既不能證明被告犯有
    公訴意旨所指之罪，惟被告既為證人張志中寄藏甲基安非他
    命之犯行，而寄藏當然包括持有，此持有之低度行為，自應
    為其寄藏之高度行為所吸收，二者具有吸收犯之實質上一罪
    關係，故公訴人所指之此部分既與前開寄藏甲基安非論罪科
    刑部分具有實質上一罪關係，自無庸另為被告無罪之諭知。
據上論斷，應依刑事訴訟法第299 條第1 項前段，第300 條，藥
事法第83條第1 項，刑法第11條、第38條第1 項第1 款，中華民
國96年罪犯減刑條例第2 條第1 項第3 款、第7 條，判決如主文
。
本案經檢察官甲○○到庭執行職務。
中    華    民    國    97    年    1     月    23    日
                  刑事第一庭  審判長  法  官  唐光義
                                      法  官  郭妙俐
                                      法  官  楊萬益
上正本證明與原本無異。
如不服本判決，應於收受送達後10日內向本院提出上訴書狀（應
敘述具體理由並附繕本）。
上訴書狀如未敘述理由，應於上訴期間屆滿後20日內補提理由書
於本院。
                                      書記官  譚系媛
中    華    民    國    97    年    1     月    23    日
附錄本案論罪科刑法條全文：
藥事法第83條
明知為偽藥或禁藥，而販賣、供應、調劑、運送、寄藏、牙保、
轉讓或意圖販賣而陳列者，處7年以下有期徒刑，得併科新臺幣
500 萬元以下罰金。
犯前項之罪，因而致人於死者，處7 年以上有期徒刑，致重傷者
，處3 年以上12年以下有期徒刑。
因過失犯第一項之罪者，處2 年以下有期徒刑、拘役或科新臺幣
30萬元以下罰金。
第1項之未遂犯罰之。


司法院資訊處製作；財團法人民間司法改革基金會備份。
